【裁判字號】    89,交自,5
【裁判日期】    900330
【裁判案由】    過失傷害
【裁判全文】
台灣雲林地方法院刑事判決                          八十九年度交自字第五號
    自  訴  人  乙○○
    被      告  甲○○
右列被告因過失傷害案件，經自訴人提起自訴，本院判決如左：
    主  文
甲○○從事業務之人，因業務上之過失傷害人，處拘役伍拾日，如易科罰金，以佰
元折算壹日。
    事  實
一、甲○○平日以販賣油料為業，一星期開一、二次大貨車載油，駕車為其附隨業務
    ，為從事業務之人，於民國（下同）八十九年六月十二日上午十一時三十五分許
    ，駕駛車號ＵＤ－六一一號自用大貨車，要從雲林縣元長鄉龍岩村四五之一號其
    住處倒車出來時，原應注意大型汽車倒車時須派人在車後指引，並促使行人及車
    輛避讓之規定，而依當時情形並無不能注意之情事，詎甲○○疏於注意上開規定
    ，雖有叫其妻子吳蔡貴玉在車後指引，惟並無站到道路上指揮以促使來往車輛避
    讓，即貿然倒車；適乙○○騎乘車號ＴＬＢ－二七八號機車由北往南方向行經上
    開甲○○住處門前，亦未注意該路段之速限為三十公里，且機車行駛時應注意車
    前狀況，並隨時採取必要之安全措施，及在未劃標線之道路應靠右行駛之規定，
    即率然以時速四十公里以上之速度靠左行駛行經上開甲○○住處門前，二車因發
    生碰撞，乙○○上開機車手把擦撞甲○○上開大貨車後蓋，致乙○○人車倒地，
    乙○○因而受有頭部外傷合併蜘蛛網膜下腔出血、顏面撕裂傷、下頷骨骨折及前
    門牙斷裂、身體及四肢多處挫傷等傷害。甲○○於肇事後，在偵查犯罪職務之公
    務員知悉其犯罪前，即主動向到現場處理之警員吳松湛自首肇事，並接受裁判。
二、案經乙○○提起自訴。
    理  由
一、訊據被告甲○○對於上揭時地從其住處正要倒車出來時與自訴人乙○○發生車禍
    之事實坦白承認，核與自訴人乙○○於警局指述發生車禍之情節相符，並有道路
    交通事故調查報告表附卷可資佐證。而自訴人乙○○確因本件車禍受有如事實欄
    所載之傷害，亦有中國醫藥學院北港附設媽祖醫院診斷證明書一紙在卷可稽。雖
    被告辯稱：他在倒車時有叫其妻子吳蔡貴玉在後指揮，是自訴人來撞他的車，他
    並沒有過失云云。經查，依道路交通事故調查報告表之事故現場圖顯示，該路段
    為直路，左右兩側皆無障礙物，視距良好，機車由北向南行經該路段，發生車禍
    後，大貨車車頭尚未倒車出其住處，而機車則橫倒於該路段靠排水溝之路側。則
    由現場之路況、二車之行向及肇事後二車停止位置等情形觀察，堪信大貨車在倒
    車時並未注意應讓左後側來車避讓，而自訴人亦違規行駛於該路段之左側而肇致
    本件車禍之發生，此核與證人即當時在大貨車後指揮倒車之吳蔡貴玉於審理中證
    稱：她當時在車右後角指揮，但沒有站到馬路上，她先生車子剛出來一點就撞上
    了等語，均相吻合，益證被告於倒車時未注意在車後指引以令來往車輛避讓。按
    大型汽車倒車時，須派人在車後指引，並促使行人及車輛避讓，道路交通安全規
    則第一百十條第三款定有明文，被告身為職業駕駛人，自應注意並遵守上述規定
    ，又依卷附之道路交通事故調查報告表所載，當時並無不能注意之情事，被告竟
    疏未注意防免而肇事致人受傷，其有過失甚明。雖自訴人騎乘機車行經上開路段
    ，未注意車前狀況，減速慢行，並靠右行駛，亦與有過失，惟仍無從解免被告過
    失之責。而自訴人確因本件車禍受有傷害，已詳述如前，是被告之過失犯行與自
    訴人之傷害間，顯有相當因果關係。本件事證明確，被告前開所辯，要屬卸責之
    詞，不足採信，其過失犯行堪以認定。
二、核被告所為，係犯刑法第二百八十四條第二項之業務過失傷害罪。被告肇事後，
    主動向處理本件車禍之警員吳松湛自首肇事，有上開道路交通事故調查報告表報
    案人欄記載甲○○可證，應依刑法第六十二條前段規定，減輕其刑。爰審酌被告
    前無犯罪紀錄，有本院被告全國前案紀錄表在卷可徵，素行尚稱良好，惟犯後否
    認犯罪，且未與自訴人達成和解，並自訴人亦與有過失等一切情況，量處如主文
    所示之刑，並諭知易科罰金之折算標準。又按刑法第四十一條易科罰金之規定，
    已於九十年一月十日修正公布，同年十二日生效，依刑法第二條第一項前段規定
    ，應適用修正後之刑法第四十一條第一項本文，諭知易科罰金之折算標準，併此
    敘明。
據上論斷，應依刑事訴訟法第二百九十九條第一項前段，刑法第二條第一項前段、第
二百八十四條第二項前段、第六十二條前段、修正後刑法第四十一條第一項本文，罰
金罰鍰提高標準條例第一條前段、第二條，判決如主文。
中      華      民      國    九十     年     三      月    三十       日
                                          臺灣雲林地方法院刑事第一庭
                                              法  官  劉  為  丕
右正本證明與原本無異。
如不服本判決，應於判決送達後十日內向本院提出上訴狀( 應附繕本 )。
                  書記官  蕭  應  欽
中      華      民      國    九十     年     三      月    三十       日
刑法第二百八十四條第二項前段
從事業務之人，因業務上之過失傷人害者，處一年以下有期徒刑、拘役或一千元以下
罰金，致重傷者，處三年以下有期徒刑、拘役或二千元以下罰金。


司法院資訊處製作；財團法人民間司法改革基金會備份。
